【裁判字號】    99,交聲,330
【裁判日期】    990121
【裁判案由】    聲明異議
【裁判全文】
臺灣臺中地方法院交通事件裁定         99年度交聲字第330號
原處分機關  交通部公路總局臺中區監理所
異  議  人
即受處分人  甲○○
上列異議人即受處分人因違反道路交通管理處罰條例案件，對於
交通部公路總局臺中區監理所98年12月10日所為之處分（中監違
字第裁60-GE0000000號裁決書），聲明異議，本院裁定如下：
    主    文
異議駁回。
    理    由
一、原處分機關略以：異議人即受處分人（下稱受處分人）甲○
    ○駕駛車牌號碼QO-6985號自用小客車，於民國98年7月20日
    16時37分許，在臺中市○○路、精誠路口，因「未懸掛車牌
    行駛（牌號已註銷）」之違規，經臺中市警察局第一分局依
    違反道路交通管理處罰條例第12條第1項第1款舉發。案內車
    輛前因未依規定參加定期檢驗，已於98年4 月29日遭本所裁
    處逕行註銷牌照，原舉發單位將違規單（移送聯）移送本所
    後，本所按舉發違規事實改依違反道路交通管理處罰條例第
    12條第1項第8款規定登錄違規紀錄管制。受處分人並未提出
    不服舉發意見，本所遂於98年12月10日以中監違字第裁60-G
    E0000000號裁決書處罰鍰新臺幣（下同）10,800元整，逾期
    則依裁決書處罰主文規定裁處等語。
二、聲明異議意旨略以：受處分人所有QO-6985號之自小客車，
    因先生長久出國，自己也鮮少使用，於98年7月12日駕駛外
    出購物，為第二分局立仁派出所員警舉發車牌已註銷，並拆
    走車牌，受處分人於98年7月20日16時37分，欲前往監理所
    途中，行經臺中市○○路、精誠路口，為臺中市警察局第一
    分局公益派出所舉發未懸掛車牌行駛，而將車輛吊至拖吊場
    （受處分人真的不知道沒懸掛車牌不能上路，因掛心已被開
    2張罰單，所以心急趕往監理所辦理）於98年7月23日前往稅
    務課及裁罰課，將受處分人上開車輛之所有欠費列印出來，
    並於當日全數繳清所有欠費及罰鍰約7萬元，才得以換領新
    牌。爾後有收到3至4次燃料費繳納單及裁決所通知單，我有
    打過4次電話與監理所人員確認，都告訴我已繳完無須理會
    ，因經由監理站人員告知全數罰鍰及稅費繳清，已領新牌，
    無須理會之誤導而致延誤繳款。受處分人坦承有疏忽之處，
    純屬無心之過，請求能依原始之5,400元罰鍰為裁罰等語。
三、按汽車牌照業經繳銷、報停、吊銷、註銷，無牌照仍行駛者
    ，處汽車所有人3,600元以上10,800元以下罰鍰，並禁止其
    行駛，道路交通管理處罰條例第12條第1項第8款定有明文；
    又汽車所有人逾越應到案期限60日以上繳納罰鍰或逕行裁決
    處罰者，處罰鍰10,800元，違反道路交通管理事件統一裁罰
    基準表亦有明定。次按人民違反法律上之義務而應受行政罰
    之行為，法律無特別規定時，雖不以出於故意為必要，仍須
    以過失為其責任條件，但應受行政罰之行為，僅須違反禁止
    規定或作為義務，而不以發生損害或危險為其要件者，推定
    為有過失，於行為人不能舉證證明自己無過失時，即應受處
    罰，司法院大法官釋字第275號解釋可資參照。另按違反行
    政法上義務之行為非出於故意或過失者，不予處罰，行政罰
    法第7條第1項亦有明文，是違反行政法上義務之行為，並不
    以故意為限，倘有過失，亦仍應負行政法上之責任。
四、經查：本件受處分人所有車牌號碼OQ-6985 號自用小客車於
    98年4月29日經原處分機關逕行註銷牌照，並於98年7月12日
    因「使用註銷牌照行駛」為警依道路交通管理處罰條例第12
    條第1項第4款舉發，並依同條第2項規定扣繳該OQ-6985號牌
    ，又受處分人於98年7月20日16時37分許駕駛已註銷汽車牌
    照（牌照並經扣繳）之上開自用小客車等節，為受處分人於
    聲明異議狀內所自承，並有車牌號碼OQ-6985號自用小客車
    汽車異動歷史查詢、汽車領牌歷史查詢、汽車車籍查詢、違
    規查詢報表各1份在卷可稽；則受處分人對其於上揭時、地
    無號牌之駕駛行為顯確有認識，難謂其所為無故意或過失，
    而汽車行駛本需懸掛合法核發之牌照，此乃一般生活經驗法
    則，法律復有前揭強制規定，要難以不知法律解免其責。又
    受處分人辯稱因監理站人員告知全數罰鍰已繳清導致其延誤
    繳款云云，然受處分人就其所為繳款之項目，本應仔細核對
    ，尚難據此為有利於受處分人之認定。是以，受處分人前揭
    所辯，委無足採，原處分機關以受處分人逾越應到案期限60
    日以上之裁罰基準，依道路交通管理處罰條例第12條第1項
    第8款、違反道路交通管理事件統一裁罰基準表之規定，裁
    處罰鍰10,800元，核無不當，本件異議為無理由，應予駁回
    。
五、據上論斷，應依道路交通管理處罰條例第87條第2項，道路
    交通案件處理辦法第19條，裁定如主文。
中    華    民    國    99    年    1     月    21    日
                  交通法庭  法  官  許月馨
上正本證明與原本無異。
如不服本裁定，應於送達後5日內，向本院提出抗告狀。
                            書記官  黃美雲
中    華    民    國    99    年    1     月    21    日

司法院資訊處製作；財團法人民間司法改革基金會備份。
